【裁判字號】    88,上易,3847
【裁判日期】    890105
【裁判案由】    侵占
【裁判全文】
臺灣高等法院刑事判決                          八十八年度上易字第三八四七號
    上  訴  人  臺灣桃園地方法院檢察署檢察官
    被      告  戊○○
    選任辯護人  吳武川
右上訴人因被告侵占案件，不服臺灣桃園地方法院八十八年度易字第九０三號，中華
民國八十八年六月二十五日第一審判決（起訴案號：臺灣桃園地方法院檢察署八十七
年度偵續二字第三號），提起上訴，本院判決如左：
    主  文
上訴駁回。
    理  由
一、公訴意旨略以詳如附件起訴書所載。
二、按犯罪事實應依證據認定之，無證據不得推定其犯罪事實；不能證明被告犯罪者
    ，應諭知無罪之判決，刑事訴訟法第一百五十四條、第三百零一條第一項分別定
    有明文。又告訴人之告訴，係以使被告受刑事訴追為目的，是其陳述是否與事實
    相符，仍應調查其他證據，以資審認；事實之認定，應憑證據，如未能發現相當
    證據，或證據不足以證明，自不能以推測或擬制之方法，以為裁判之基礎（最高
    法院五十二年臺上字第一三○○號、同院四十年臺上字第八十六號判例意旨參照
    ）。
三、按侵占罪之成立，以擅自處分自己持有之他人所有物，或變易持有之意思為所有
    之意，而逕為所有人之行為，為其構成要件，雖行為之外形各有不同，要必具有
    不法所有之意思，方與本罪構成之要件相符（參照最高法院十九年上字第一五○
    二號判例）。本件公訴人認被告涉有上開犯行，無非係以告訴人乙○○、甲○○
    指述為論據。惟訊之被告戊○○堅決否認有何侵占犯行，辯稱：伊先後取得系爭
    合夥事業之股份，而在黃振德之後接手合夥事業，均有按時發放紅利，由於告訴
    人乙○○與甲○○二人乃是與丙○○、黃振德、范裕堯成立合夥關係，伊未收取
    告訴人出資之新台幣 (下同) 十萬元，亦未取得該二千五百份報紙權利，伊並不
    承認乙○○、甲○○在伊所經營之合夥事業具有股東之身分，因此毋須發放紅利
    給渠等二人，伊絕無侵占之意思等語。
四、經查：
(一)系爭合夥事業，原由案外人黃振德、甲○○、丙○○及范裕堯等四人於八十三年間
  成立，而告訴人甲○○與乙○○共同出資十萬元（原出資五十萬元，後來范裕堯加
  入分得四十萬元，故實際出資十萬元）與每月二千五百份之報份權利及中國時報內
  壢辦事處辦公設備，當被告自八十四年七月間起陸續出資購得黃振德、范裕堯股份
  後，即親自掌管該合夥事業，然被告親自掌管該事業後，不承認告訴人甲○○、乙○○對於該合夥事業合夥人之身分等情，固據告訴人指訴綦詳外，並經被告確認無
  訛，且有合夥契約乙紙附卷可憑。然告訴人甲○○、乙○○所出資之二千五百份報
  紙權利是否存在，而由被告承受，取得使用之利益，告訴人迄不能提出證據以實其
  說，另抵出資之設備部分，仍堆置於原址未使用，且被告亦供稱倘物品為告訴人所
  有，告訴人隨時可以將之取回，告訴人亦不否認被告有通知取回設備包括電話、冷
  氣、桌子等事實，記明在卷，可見告訴人指被告戊○○就其等出資部分加以侵占，
  已乏實據。
(二)被告負責合夥事業期間，對於其所認為係合夥事業之股東如丙○○、丁○○均有分
  配紅利，業據證人丙○○、丁○○到庭具結證無訛，可見被告無意侵吞其他合夥人
  之利益，雖被告不願分配紅利給告訴人甲○○、乙○○，惟此乃是否定渠等尚保有
  合夥人之資格，故告訴人要主張渠等權利，實應先透過民事訴訟程序，以確定合夥
  權利是否存在。是被告辯稱伊主觀上並無不法所有之意圖，應可採信。
(三)按合夥人之出資，為合夥人全體之公同共有，合夥人退夥時，其公同共有權即行喪
  失。縱退夥人與他合夥人間結算後尚有出資償還請求權，而在未償還以前仍屬於他
  合夥人之公同共有，並非於退夥時當然變為退夥人之物。他合夥人不履行償還義務
  ，並非將持有他人之物易為不法所有，自不生侵占問題（參照最高法院二十八年台
  上字第二三七六號判例），故被告縱否認告訴人合夥之權利，亦不生侵占問題。再
  者，被告仍繼續經營合夥事業，對於自被告接手合夥事業以來，並無任何證據足證
  將應分給告訴人之紅利，予以侵占入己，其應還存放在合夥事業之公同共有內部。
  是核本件純係民事糾葛，雙方應循民事程序解決糾紛。
五、綜上所述，本件被告所為，尚與刑法侵占罪有間，此外，復查無其他積極證據，
    足資證明被告有公訴人所指之犯行，被告犯罪即屬不能證明。原審基此為被告無
    罪之諭知，核無不合，公訴人上訴意旨，仍執陳詞指摘原判決不當，非有理由，
    應予駁回。
據上論斷，應依刑事訴訟法第三百六十八條，判決如主文。
本案經檢察官陳時提到庭執行職務。
中     華     民     國    八十九   年       一       月       五       日
                             臺灣高等法院刑事第五庭
              審判長法  官  曾  德  水
                                       法  官  林  立  華
                                       法  官  楊  貴  雄
右正本證明與原本無異。
不得上訴。
                                       書記官  王  敬  端
中     華     民     國    八十九   年       一       月       七       日


司法院資訊處製作；財團法人民間司法改革基金會備份。
